臺灣苗栗地方法院刑事判決
110年度訴字第570號
公  訴  人  臺灣苗栗地方檢察署檢察官
被      告  賴俊雄


上列被告因違反廢棄物清理法案件，經檢察官提起公訴（110年
度偵字第4711號），被告於準備程序中就被訴事實為有罪之陳述
，經本院合議庭裁定由受命法官獨任行簡式審判程序，判決如下
：
    主    文
賴俊雄犯廢棄物清理法第四十六條第四款前段之非法清除、處理
廢棄物罪，處有期徒刑壹年。
    犯罪事實及理由　　
一、本件犯罪事實、證據均引用檢察官起訴書之記載（如附件）
    ，並增列被告賴俊雄於本院準備程序及審理時之自白、臺灣
    高等法院被告前案紀錄表等為證據。
二、論罪科刑：
　㈠事業廢棄物之貯存、清除或處理方法及設施，應符合中央主
    管機關之規定。前項事業廢棄物之貯存、清除、處理方法及
    設施標準，由中央主管機關定之，廢棄物清理法第36條定有
    明文。行政院環境保護署依上開法律授權訂定「事業廢棄物
    貯存清除處理方法及設施標準」，觀諸該標準第2條第1款至
    第4款之規定，所謂「貯存」係指事業廢棄物於清除、處理
    前，放置於特定地點或貯存容器、設施內之行為。「清除」
    係指事業廢棄物之收集、運輸行為。「處理」係指下列行為
    ：1、中間處理：指事業廢棄物在最終處置或再利用前，以
    物理、化學、生物、熱處理或其他處理方法，改變其物理、
    化學、生物特性或成分，達成分離、減積、去毒、固化或安
    定之行為。2、最終處置：指衛生掩埋、封閉掩埋、安定掩
    埋或海洋棄置事業廢棄物之行為。3、再利用：指事業產生
    之事業廢棄物自行、販賣、轉讓或委託做為原料、材料、燃
    料、填土或其他經中央目的事業主管機關認定之用途行為，
    並應符合其規定者。又行為人未領有廢棄物處理許可文件，
    擅自將事業廢棄物傾倒於偏僻處所，係屬違法處置事業廢棄
    物之行為，此行為態樣自不可能符合該標準就「處理」所為
    之定義性說明，然行為人上開違法處置行為，核其犯意應係
    對事業廢棄物為「最終處置」，自應論以廢棄物清理法第46
    條第4款之未領有廢棄物處理許可文件從事廢棄物處理罪（
    最高法院100年度台上字第4263號、106年度台上字第1739號
    判決意旨參照）。查本案被告未依廢棄物清理法第41條第1
    項規定領有廢棄物清除、處理許可文件，而將車牌號碼000-
    0000號砂石車上所載運之一般廢棄物非法傾倒於苗栗縣○○鎮
    ○○里0鄰○○00號對面之土地上，依前開說明，即已該當於「
    清除」一般廢棄物之構成要件，而將上開一般廢棄物棄置於
    上開土地不予處理之處置行為，亦係對一般廢棄物之「最終
    處置」，亦已構成「處理」之要件無訛。
  ㈡廢棄物清理法第46條第3款所稱「未經主管機關許可，提供土
    地堆置廢棄物者」，依其文義以觀，固係以提供土地者為處
    罰對象，然該條款所欲規範者應在於未經主管機關許可，提
    供土地堆置廢棄物之行為，而非側重於土地為何人所有、是
    否有權使用，亦不問提供土地係供自己或他人堆置廢棄物。
    是凡以自己所有之土地，或有權使用（如借用、租用等）、
    無權占用之他人土地，以供自己或他人堆置廢棄物之行為，
    均有上開條款之適用，非謂該條款僅規定處罰提供自己之土
    地供他人堆置廢棄物而言，否則任意提供非屬自己或無權使
    用之土地供自己或他人堆置廢棄物，造成污染，卻無法處罰
    ，顯失衡平，當非該法之立法目的（最高法院94年度台上字
    第5174號、95年度台上字第3325號、99年度台上字第7777號
    判決意旨參照）。查被告將上開車輛上所載運之一般廢棄物
    在其所管領之上開土地上傾倒，業經被告於警詢、偵訊及本
    院審理時供承在卷（見偵卷第25頁至第28頁、第89頁至第90
    頁、本院卷第48頁、第61頁）。而被告未領有廢棄物清除、
    處理許可文件，上開土地亦非經苗栗縣政府環境保護局依法
    同意之廢棄物堆置貯存場或處理場所。是被告所為，該當廢
    棄物清理法第46條第3款所稱之未經主管機關許可，提供土地
    堆置廢棄物之行為。
　㈢故核被告所為，係犯廢棄物清理法第46條第3款之未經主管機
    關許可提供土地堆置廢棄物罪、同法第46條第4款前段之非
    法清除、處理廢棄物罪。
　㈣而廢棄物清理法第46條所列第1至6款之罪，係各自獨立之罪
    名，並非犯某一罪之各種加重條件，且同條第3款之未經主
    管機關許可，提供土地回填、堆置廢棄物罪，與同條第4款
    之未依廢棄物清理法第41條第1項規定領有廢棄物清除、處
    理許可文件，從事廢棄物貯存、清除、處理罪，其罪名與犯
    罪態樣互殊，自無包括論以集合犯一罪之餘地（最高法院10
    4年度台上字第3602號判決意旨參照）。被告上開犯行係以
    上開土地作為非法清除、處理一般廢棄物之犯罪地點，而同
    時非法提供上開土地供堆置一般廢棄物，即係以一行為同時
    觸犯廢棄物清理法第46條第3款、第4款之罪，為想像競合犯
    ，應依刑法第55條之規定，從一情節較重之非法清除、處理
    廢棄物罪處斷。
　㈤爰以行為人之責任為基礎，審酌被告前於民國107年間因違反
    廢棄物清理法案件，經臺灣苗栗地方檢察署檢察官為緩起訴
    處分確定，仍未記取教訓，無視於廢棄物清理法之規範而於
    本案為清除、處理廢棄物之犯行，並非法提供土地供堆置廢
    棄物，對於環境衛生、合法業者權益及社會秩序均造成相當
    程度之危害，應予譴責非難；並衡及被告犯後坦承犯行，且
    於本院審理時供稱：我自己後來用小貨車載去清潔隊那邊，
    有些部分我有請來倒的那個人載回去，我有搬回去他的車上
    等語（見本院卷第48頁），犯後態度尚可；兼衡被告所堆放
    之一般廢棄物數量，犯罪時間非長；並考量被告於本院審理
    時自承之智識程度、生活狀況（見本院卷第61頁至第62頁）
    等一切情狀，量處如主文所示之刑，以期相當。
據上論斷，應依刑事訴訟法第273條之1第1項、第299條第1項前
段、第310條之2、第454條，廢棄物清理法第46條第3款、第4款
前段，刑法第11條前段、第55條，判決如主文。
本案經檢察官馮美珊提起公訴，檢察官黃智勇到庭執行職務。 
　　
中　　華　　民　　國　　111 　年　　4 　　月　　25　　日
                  刑事第二庭  法　官  　陳雅菡
以上正本證明與原本無異。　　　　　　　　　　　　　　　　如不服本判決應於收受判決後20日內向本院提出上訴書狀，並應敘述具體理由。其未敘述上訴理由者，應於上訴期間屆滿後20日內向本院補提理由書(均須按他造當事人之人數附繕本)「切勿逕送上級法院」。　　　　　　　　　　　　　　　　　　　　　　　　　　　　　　　        　書記官　　張佑慈　　　　
　　　　　　　　　
中　　華　　民　　國　　111 　年　　4 　　月　　25　　日
附錄本案論罪科刑法條：
廢棄物清理法第46條
有下列情形之一者，處1年以上5年以下有期徒刑，得併科新臺幣
1千5百萬元以下罰金：
一、任意棄置有害事業廢棄物。
二、事業負責人或相關人員未依本法規定之方式貯存、清除、處
    理或再利用廢棄物，致污染環境。
三、未經主管機關許可，提供土地回填、堆置廢棄物。
四、未依第41條第1項規定領有廢棄物清除、處理許可文件，從
    事廢棄物貯存、清除、處理，或未依廢棄物清除、處理許可
    文件內容貯存、清除、處理廢棄物。
五、執行機關之人員委託未取得許可文件之業者，清除、處理一
    般廢棄物者；或明知受託人非法清除、處理而仍委託。
六、公民營廢棄物處理機構負責人或相關人員、或執行機關之人
    員未處理廢棄物，開具虛偽證明。
-附件
臺灣苗栗地方檢察署檢察官起訴書
                                     110年度偵字第4711號
　　被　　　告　賴俊雄　男　40歲（民國00年00月00日生）
　　　　　　　　　　　　住苗栗縣○○鎮○○里0鄰○○00號
　　　　　　　　　　　　國民身分證統一編號：Z000000000號
上列被告因廢棄物清理法案件，已經偵查終結，認應提起公訴，
茲將犯罪事實及證據並所犯法條分敘如下：
　　　　犯罪事實
一、賴俊雄明知未依廢棄物清理法第41條第1項規定領有廢棄物
    清除之許可文件，不得從事廢棄物之清除、處理，竟基於未
    領有廢棄物清除許可文件而從事廢棄物清除、處理之犯意，
    於民國110年5月28日晚上11時許，將車牌號碼000-0000號砂
    石車上所附載之營建事業廢棄物傾倒於其管領之位於苗栗縣
    ○○鎮○○里0鄰○○00號對面空地上。嗣於110年5月29日為警據
    報後查獲。
二、案經苗栗縣警察局通霄分局報告偵辦。
      證據並所犯法條
編號 證據名稱 待證事實  1 被告賴俊雄之自白 本件犯罪事實。  2 苗栗縣警察局通霄分局通霄派出所受理各類案件紀錄表、苗栗縣政府環境保護局稽查紀錄、現場照片 本件犯罪事實。 
二、核被告所為，涉犯廢棄物清理法第46條第3款、第4款罪嫌。
三、依刑事訴訟法第251條第1項提起公訴。
　　此　致
臺灣苗栗地方法院　　　　　　　　　　　　
中　　華　　民　　國　 110　　年　　12　　月　　2 　　日
                              檢  察  官　馮美珊